臺灣臺北地方法院行政訴訟判決　
110年度交字第570號
111年5月4日言詞辯論終結
原      告  吳福田  
被      告  新北市政府交通事件裁決處
                      設新北市○○區○○路0段000號2樓
代  表  人  李忠台    住同上
訴訟代理人  黃曉妍律師
上列當事人間交通裁決事件，原告不服被告民國110年12月29日
新北裁催字第48-C00000000號裁決，提起行政訴訟，本院判決如
下：
    主  文
原告之訴駁回。
訴訟費用新臺幣參佰元由原告負擔。　　
    事實及理由
一、程序事項：
　　按「地方法院行政訴訟庭收受前條起訴狀後，應將起訴狀繕
    本送達被告。被告收受起訴狀繕本後，應於二十日內重新審
    查原裁決是否合法妥當，並分別為如下之處置：一、原告提
    起撤銷之訴，被告認原裁決違法或不當者，應自行撤銷或變
    更原裁決。但不得為更不利益之處分。…四、被告重新審查
    後，不依原告之請求處置者，應附具答辯狀，並將重新審查
    之紀錄及其他必要之關係文件，一併提出於管轄之地方法院
    行政訴訟庭。」行政訴訟法第237條之4第1項、第2項第1、4
    款定有明文。查被告於民國110年11月12日新北裁催字第48-
    C00000000號裁決書，裁處原告：「一、罰鍰新臺幣（下同
    ）10,000元，吊扣駕駛執照6個月，罰鍰及駕駛執照限於110
    年12月12日前繳納、繳送。二、上開罰鍰及駕駛執照逾期不
    繳納、繳送者：（一）罰鍰依法移送強制執行，自110年12
    月13日起吊扣駕駛執照12個月，並限於110年12月27日前繳
    送。（二）110年12月27日前未繳送駕駛執照者，自110年12
    月28日起吊銷駕駛執照，並逕行註銷駕駛執照。（三）駕駛
    執照經吊（註）銷後，自110年12月28日起1年內不得重新考
    領駕駛執照。三、倘本案經提起行政訴訟，俟法院判決確定
    後，再行辦理罰緩及吊扣事宜。」原告不服該裁決，提起行
    政訴訟，被告重新審查後，被告認裁決書作成時，認原裁決
    部分記載尚有不當，同意撤銷裁決書中吊扣期間加倍及吊銷
    駕照之處分部分，但處罰主文第一項認仍無違誤，仍應予維
    持，被告重新審查後，僅認原裁決有部分不當同意撤銷，並
    未完全依原告之請求而為處置，本件應就被告變更後之裁決
    內容進行審理。
二、事實概要：
　　原告駕駛車牌號碼000-000號普通重型機車（下稱系爭車輛
    ），於民國110年10月9日下午4時52分許，行經新店區安和
    路3段4巷3號時，因未依規定兩段式左轉，被新北市政府警
    察局新店分局（下稱舉發機關）員警攔停稽查，惟原告拒絕
    停車接受稽查而逃逸，舉發機關遂依道路交通管理處罰條例
    （下稱道交條例）第60條第1項規定，以新北警交字第C0000
    0000號、第C00000000號舉發違反道路交通管理事件通知單
    （新北警交字第C00000000號下稱系爭舉發單），舉發原告
    有「交通違規不服取締逃逸」、「未依標誌行駛」之違規行
    為，並載明應到案日期為110年11月23日前。嗣原告於110年
    10月19日向被告提出申訴，經被告函請舉發機關就原告陳述
    事項協助查明，舉發機關函復依規定舉發尚無違誤；被告嗣
    於110年11月12日以原告於上開時、地有「違反處罰條例之
    行為，拒絕停車接受稽查而逃逸」之違規事實，依道交條例
    第60條第1項，以新北裁催字第48-C00000000號（下稱原處
    分）對原告裁處罰鍰新臺幣（下同）10,000元，吊扣駕駛執
    照6個月，原處分於同日對原告送達。原告不服，於同日向
    本院提起行政訴訟。原告起訴後，被告復於110年12月29日
    更正原處分，撤銷裁決書中吊扣期間加倍及吊銷駕照之處分
    部分。
三、原告起訴主張：
　　原告看見員警朝我招手，認為自己沒有違規，剛好家裡有急
    事就騎走，原告還跟員警表示自己沒有違規，員警亦未答應
    ，原告為武漢肺炎之患者，剛出院有點遲鈍，且需要在偏遠
    地方打工需有駕照等情，並聲明：原處分撤銷。
四、被告則以：
　　參原舉發單位員警答辯報告書、員警密錄器影片，可見員警
    站立於新店區和路三段4巷3號前(巷道路口處)，當時為日間
    ，氣候晴朗且周遭環境相當明亮，行經該處之人應均可清楚
    看見站立於該處之警員；原告不依規定兩段式左轉彎，已如
    前所述，於影片畫面17:07:33處，警員見其有前開違規事實
    而走向前朝原告吹哨並以發光指揮棒揮動攔停，且於17:07:
    37處，員警於巷道入口處為攔查行為，原告騎乘系爭機車欲
    進入員警執勤之巷道內，經過員警身邊時，與其有眼神對視
    幾秒鐘，員警此時亦有再以言語要求停車，然原告未有任何
    停止駕駛或配合攔查之行為，不理會員警之攔查行為仍逕行
    騎車朝九巷口中和方向前行，有密錄器畫面截圖可稽，綜上
    事證，應可認表示盤查之行為已相當明確而足資有盡一般注
    意義務之駕駛人辨別，且原告為先有違規左轉之人，其主觀
    上對於後續警員對其施以攔停措施應更有預見可能性，核其
    行為客觀上已構成違規後不服稽查而逃逸，主觀上至少有應
    注意且能注意稽查員警而疏未注意，應屬不服稽查逃逸，處
    分並無疑義，上開情節除有採證影片外，尚有採證影片截圖
    及違規當時現場圖可稽等語置辯，並聲明：原告之訴駁回。
五、本院之判斷：
㈠、按汽車駕駛人轉彎或變換車道時，有下列情形之一者，處新
    臺幣600元以上1,800元以下罰鍰：二、不依標誌、標線、號
    誌指示，道交條例第48條第1項第2款定有明文。又機車行駛
    至交岔路口，其轉彎，應依標誌或標線之規定行駛，道路交
    通安全規則第99條第2項定有明文。
㈡、次按汽車駕駛人，駕駛汽車有違反本條例之行為，經交通勤 
    務警察或依法令執行交通稽查任務人員制止時，不聽制止或
    拒絕停車接受稽查而逃逸者，除按各該條規定處罰外，處新
    臺幣一萬元以上三萬元以下罰鍰，並吊扣其駕駛執照六個月
    ，道交條例第60條第1項前段定有明文。又依原告行為時違
    反道路交通管理事件統一裁罰基準表，違規車種為機車，期
    限內繳納或到案聽候裁決者罰鍰10,000元。
㈢、經查，原告駕駛系爭車輛，於110年10月9日下午4時52分許，
    行經新店區安和路3段4巷3號時，因有「違反處罰條例之行
    為，拒絕停車接受稽查而逃逸」之違規行為，遭舉發機關執
    勤員警製單舉發，原告雖提出申訴不服舉發，惟經被告函請
    舉發機關查明原告陳述情節及違規當時情形後，仍認違規事
    實明確，乃依道交條例第60條第1項規定，以原處分裁處原
    告罰鍰10,000元，吊扣駕駛執照6個月等情，有系爭舉發單
    （本院卷第49頁）、原告申訴資料（本院卷第59頁）、舉發
    機關110年10月27日新北警店交字第1104135355號函（本院
    卷第61-62頁）、原處分（本院卷第93頁）、採證照片（本
    院卷第83-91頁）、採證光碟（本院卷末頁證件存置袋）在
    卷可稽，核堪採認為真實。
㈣、原告主張，原告看見員警朝我招手，認為自己沒有違規，剛
    好家裡有急事就騎走，原告還跟員警表示自己沒有違規，員
    警亦未答應云云。觀諸本院依被告所提供之採證光碟所製之
    勘驗筆錄，畫面時間17：07：24至17：07：28可見系爭車輛
    自對向車道迴轉，畫面時間17：07：32至17：07：34系爭車
    輛駛近員警，員警吹哨，並不斷舉指揮棒指向系爭車輛，示
    意原告停下，畫面時間17：07：37至17：07：38，員警並走
    近系爭車輛，對原告說：「先停一下」，原告轉頭看員警並
    未停下，員警再向原告喊：「先停一下、先停一下。」，原
    告回頭看一下員警並未停下，逕行駛離。（見本院卷第103-
    113頁），上開勘驗筆錄並經本院當庭勘驗屬實（見本院卷
    第152頁）。依上開勘驗筆錄可知，當系爭車輛迴轉駛近員
    警後，員警不斷向原告吹哨、舉指揮棒，並上前明確告知請
    原告停下，員警說話之音量、內容清晰可辨，依一般人社會
    經驗事理常情，應知悉員警指示其停車接受稽查之意，況原
    告未停下繼續往前行駛後，員警復大喊兩聲「先停一下」，
    原告亦有回頭看一下員警，難謂原告不知員警要求其停車接
    受稽查，原告在未經員警示意或取得同意可得離去之前，即
    應等待接受員警稽查，倘若原告對於自身是否有違規尚有存
    疑，仍應停車確認，而非繼續駕車駛離，是原告逕自駛離現
    場確已構成「違反處罰條例之行為，拒絕停車接受稽查逃逸
    」之違規行為無訛。原告上開主張，顯不足採。至原告主張
    其為武漢肺炎之患者，剛出院有點遲鈍，且需要在偏遠地方
    打工需有駕照云云，未據原告提出相關證據以實其說，且此
    亦與原告之違規行為無涉，本院尚難採為撤銷原處分之理由
    ，併予敘明。
六、綜上所述，原告於事實概要欄所載時、地，有如事實概要欄
    所示之違規行為，事證明確，經被告於110年12月29日依道
    交條例第60條第1項，以原處分裁處原告罰鍰10,000元，吊
    扣駕駛執照6個月，核無違誤。原告訴請撤銷原處分，為無
    理由，應予駁回。
七、本案判決基礎已臻明確，兩造其餘攻擊防禦方法及訴訟資料
    ，經本院審核後，認與判決結果不生影響，且無調查之必要
    ，爰不一一論述及調查，併此敘明。
八、第一審裁判費為300元，依法應由敗訴之原告負擔，且係原
    告於起訴時繳納，爰確定第一審訴訟費用如主文第2項所示
    。
九、結論：原告之訴為無理由，依行政訴訟法第98條第1項前段
    、第237條之8第1項，判決如主文。
中　　華　　民　　國　　111 　年　　5 　　月　　18　　日
                  行政訴訟庭　法　官　張瑜鳳 
上為正本係照原本作成。
如不服本判決，應於送達後20日內，向本院提出上訴狀並表明上
訴理由（原判決所違背之法令及其具體內容或依訴訟資料可認為
原判決有違背法令之具體事實)，其未載明上訴理由者，應於提
出上訴後 20 日內向本院補提理由書（上訴狀及上訴理由書均按
他造人數附繕本，如未按期補提上訴理由書，則逕予駁回上訴）
，並應繳納上訴裁判費新臺幣 750 元。　　　　　　　　
中　　華　　民　　國　　111 　年　　5 　　月　　18　　日
                              書記官　蔡凱如